臺灣高等法院臺南分院刑事判決　　　　　　 九十一年度上訴字第三八號　　 Ａ
　　　上　訴　人　臺灣臺南地方法院檢察署檢察官
　　　上　訴　人
　　　即　被　告　丙　　○
　　　指定辯護人　本院公設辯護人　乙　○　○
右上訴人因殺人案件，不服臺灣臺南地方法院九十年度重訴字第二號中華民國九十
一年二月二十二日第一審判決（起訴案號：臺灣臺南地方法院檢察署九十年度偵字第
七二六七號、九十年度偵字第七八五八號），提起上訴，本院判決如左：
      主      文
原判決關於竊盜及定執行刑部份撤銷。
丙○竊盜，處有期徒刑壹年捌月。
其他上訴駁回。
前開撤銷改判部份所之刑與駁回上訴所處之刑，應執行有期徒刑拾陸年陸月，褫奪公
權捌年。
      事      實
一、丙○因偶然機會撥打其原曾使用但已自行停話之行動電話號碼，而與現適使用相
    同號碼，在雲林縣麥寮鄉「萊爾富」超商上班之甲○○結識，民國九十年五月間
    ，丙○與甲○○相約於同月二十四日下午一時許，在國道一號高速公路斗六交流
    道附近大潤發賣場附近見面，預備前往臺南市遊玩。二人見面後，由丙○駕駛伊
    另一女友王怡蘋所有、車號５Ａ─６１１８號自用小客車，搭載甲○○循國道一
    號高速公路南下，途經新市收費站時，因丙○自皮夾拿取現金支付過路費，甲○
    ○則基於好奇而翻看丙○皮夾，竟發現丙○身分證配偶欄載有吳佩珊姓名，而知
    悉丙○係有配偶之人，乃與丙○發生爭執，並移至後座。丙○即由國道八號駛離
    高速公路，並於國道八號新市○○道口附近停車後，至後座安撫甲○○，直至當
    日下午四時至五時間，因甲○○一再哭鬧，並毆打丙○，丙○乃基於殺人之故意
    ，以雙手掐住甲○○頸項，使甲○○窒息而死。丙○發現甲○○死亡後，竟另行
    起意，意圖為自己不法之所有，先竊取甲○○之提款卡，隨即駕駛前開汽車至臺
    南縣新化鎮○○路其妻吳佩珊住處附近停放，並向不知情鄰居借用機車前往臺南
    縣新市鄉，再基於概括犯意，先後以甲○○之提款卡，於同日下午六時四十五分
    在該鄉○○路臺南區中小企業銀行新市分行、六時五十三分在同鄉○○路臺灣土
    地銀行新市分行自動提款機提領新臺幣（下同）九千元、一萬元，使該二銀行陷
    於錯誤，認係甲○○本人提領而如數支付。迄至同日晚間九時許，丙○自臺南市
    安平區沿鹽水溪堤外便道欲前往臺南縣新化鎮吳佩珊住處，而行經臺南縣新市鄉
    ○○村○○段七八九號土地附近時，將甲○○之屍體棄置於該處排水溝旁。
二、案經臺灣臺南地方法院檢察署檢察官相驗後，自動檢舉偵查起訴。
      理      由
一、訊據上訴人即被告丙○於偵、審中固均坦承於上揭時地，因與甲○○發生爭執，
    雙手掐住甲○○頸項，致其窒息而死，其後並竊取甲○○之提款卡兩次盜領現金
    ，又將甲○○之屍體棄置於臺南縣新市鄉○○村○○段七八九號土地附近等情，
    惟矢口否認有殺人之故意，辯稱：(1)伊與被害人甲○○案發前係維持男女交往關
    係，此觀諸證人翁逸苗於警訊中提及『約九十年五月二十四日中午十二時餘離家
    ，他說要到斗南交流道和一位臺中下來的男性朋友會合，要到嘉義或臺南玩』等
    語即明，既是交往中之朋友，又相約一同快樂出遊，實難認伊有何殺人之動機。
    (2)惟出遊途中被害人察覺伊已婚而發生爭執，客觀而論，伊已婚（配偶吳佩珊）
    ，但卻與另一女子王怡蘋同居，且吳、王二位女子皆彼此知悉，故伊平日即對感
    情如此不忠，當無懼怕被害人將戀情揭發之理，惟被害人既於車上與伊發生爭執
    ，故出手掐住被害人脖子，應係希望被害人安靜昏睡之意，此觀諸被害人死亡之
    原因為『窒息、悶死或其他輕手法』，即明伊下手非重，出手掐住脖子卻造成被
    害人窒息而亡，絕非伊能預見或欲見之結果，故伊應非蓄意殺人，而係『過失致
    死』或『傷害致死』耳。」云云。
二、經查，甲○○係遭他人以悶死或其他輕手法之加害，導致窒息死亡等情，業據檢
    察官督同法醫相驗明確，有相驗屍體證明書、勘驗筆錄、法務部法醫研究所鑑定
    書，及解剖照片共四十五幀等附卷可稽；又甲○○之屍體係於九十年五月二十五
    日上午九時許，在臺南縣新市鄉○○村○○段七八九號土地附近排水溝旁，為證
    人李靜武所發覺，則為李靜武於警訊中證述明確，且有臺南市警察局第三分局在
    該地所拍攝之照片四十四幀在卷可佐；另被告先後於五月二十四日下午六時四十
    五分、五十三分，以甲○○之提款卡，在臺南區中小企業銀行新市分行、臺灣土
    地銀行新市分行盜領現金等情，亦有前開二分行監視錄影帶翻拍照片二幀足憑，
    被告前開掐死甲○○、以其提款卡盜領現金，並將甲○○屍體丟棄等自白堪認與
    事實相符。
三、被告雖矢口否認有殺害甲○○之故意，惟查：甲○○係因自伊身分證發現伊已有
    配偶之事實，認感情遭受欺騙而與伊發生衝突，二人並曾互相毆打等情，業據被
    告於偵、審中所自承；參以甲○○為警發現時，臉部口鼻附近、所穿著之上衣均
    殘留血跡，且被告當日用以搭載甲○○之５Ａ—６１１８號自用小客車後座亦留
    有血跡，而該血跡經鑑驗結果，復確認為甲○○之血液，有臺南市警察局第三分
    局、臺北縣警察局淡水分局採證照片，及內政部警政署刑事警察局鑑驗書卷內足
    憑，堪認被告與甲○○發生衝突時，曾經猛力毆擊甲○○之臉部，及當時係因與
    甲○○衝突，激怒之下而出手毆打甲○○，並掐住其脖子，則被告所辯僅係為使
    甲○○安靜昏睡而掐住其脖子，下手非重云云，已不足採。其次，咽喉係屬人體
    要害，強力掐住該部位將導致他人呼吸、血液循環困難，並可能產生窒息死亡結
    果，此為一般人應有之常識，被告為心智成熟之成年人，對此自亦有所認識；又
    正常狀態下，人之脖子遭受壓迫時，必然因無法呼吸而產生掙扎，迄於死亡止，
    亦須數分鐘之時間，被告於掐住甲○○脖子後，無視其掙扎，仍持續壓迫頸部，
    直至甲○○失去抵抗，顯見被告確實認識伊行為有致甲○○於死之可能，並採取
    積極行為使該死亡結果發生，被告有殺人之故意至為灼然。
四、被告於警訊中，供陳本件案發經過稱：伊於九十年五月二十四日下午四時三十分
    ，在臺南縣新市○○道路旁，將甲○○勒斃後，脫掉甲○○內褲及裙子及馬靴，
    將甲○○雙手反綁，並將屍體載到臺南縣新市鄉○○村○○段地號七八九號推入
    魚塭內棄屍等語（見偵字第七八五八號卷第七頁反），於偵、審中則翻異前詞，
    改稱甲○○係於車上自行脫掉馬靴、其內褲則係抵達棄屍地點後，拉住其內褲要
    將屍體拖下車時，不小心扯斷，所以丟棄在別處（見偵字第七八五八號卷第十六
    頁反、原審卷第四八頁、一一七頁、本院九十一年四月三日訊問筆錄），並堅稱
    係於當日晚間八時許，才在臺南市安平區發現甲○○死亡云云。然觀之掐住他人
    頸部至失去抵抗者，情理上必然檢查該人之呼吸、心跳等生命徵兆，則被告辯稱
    伊在甲○○失去意識後，認為其僅係昏睡云云，已有悖常理；且因窒息而死者有
    舌部外吐、脫糞、尿失禁等現象，被告於下午四、五時間掐甲○○之脖子後，迄
    至晚間八、九時許，將甲○○屍體棄置於臺南縣新市鄉大洲村排水溝，其間與甲
    ○○之屍體共處車內數小時，竟未發覺甲○○死亡之事尤難想像實，堪認被告在
    臺南縣新市鄉○道八號新市○○道附近掐死甲○○後，即已知悉甲○○死亡之事
    實，。其次，被告於偵、審中所陳述之案發經過，與現場跡證則有下述諸點不符
    ：甲○○之屍體經發現時，其右腳所著之襪子仍呈半脫狀態，有警卷中現場照
    片（編號十、十一）可考，被告雖辯稱該襪子係於拖行屍體時扯落（見原審卷第
    一一七頁），惟據原審履勘棄屍現場，並命被告模擬案發經過時，可見甲○○之
    屍體於拖行時，雙腳均垂落地面，此有原審勘驗照片可稽（編號二十一），若因
    此扯脫甲○○襪子，理應同時扯落雙腳所著襪子，被告所陳似與常理不合；一
    般女用內褲多為棉質，且質地柔軟不具韌性，客觀上難以作為施力點，被告陳稱
    係因拉住甲○○內褲要將其拖下車才扯斷該內褲云云，亦不可採；甲○○屍體
    之肛門及陰道均無脫糞、尿失禁等現象，然其屍體下體私處沾有衛生紙，臺南市
    警察局第三分局專案小組並於棄屍現場採得疑似脫肛擦拭之衛生紙，則有警卷中
    「○５２５專案現場記錄」、「臺南市警察局第三分局偵辦○五二五專案現場採
    獲跡證一覽表」附卷足憑，堪認甲○○之屍體經棄置時，曾經過特意處理掩飾。
    綜上所述，被告既於國道八號新市○○道下路旁勒斃甲○○後，即已知悉甲○○
    死亡之事實，伊在原審偵審及本院審理時所陳述案發經過，復與常情頗多違背，
    本院因認被告於警訊中所供陳係為「誤導偵辦人員（認為甲○○）是劫財劫色後
    又被殺害」，因而「脫掉甲○○內褲及裙子及馬靴，將甲○○雙手反綁」等語為
    可採，被告係因發現甲○○死亡，為脫免刑責，始以膠帶纏繞甲○○手臂，並將
    其馬靴、內褲脫掉，其間不慎將右腳襪子扯脫，後再以衛生紙擦拭甲○○肛門、
    陰道後，方將其屍體遺棄在臺南縣新市鄉大洲村排水溝附近，使該現場呈現甲○
    ○係遭強制性交後加以殺害之情況，再者，被告於本院審理亦坦承：棄屍時有要
    故佈疑陣讓別人以為她被姦殺的意思，並刻意打電話給伊太太以製造案發當時不
    在場之證明等語（見本院九十一年四月十八日審判筆錄）。基於上述，本件事證
    已臻明確，被告犯行堪予認定。
五、核被告掐住甲○○頸部致其窒息而死，所為係犯刑法第二百七十一條第一項之殺
    人罪；被告拿取甲○○之提款卡時，甲○○雖已死亡而無從主張其所有權，然甲
    ○○之財產既因死亡而同時由其法定繼承人繼承，則被告拿取提款卡之行為，仍
    然構成刑法第三百二十條第一項之竊盜罪；被告再以該提款卡，前往臺南區中小
    企業銀行新市分行、臺灣土地銀行新市分行之提款機，以事前知悉之密碼，二次
    提領現金，使該二銀行誤認係甲○○本人提款，因而陷於錯誤而給付現金，則係
    犯刑法第三百三十九條之二第一項之利用自動付款設備詐欺罪；至於被告再將甲
    ○○之屍體載往臺南縣新市鄉大洲村排水溝附近遺棄之行為，則係犯同法第二百
    四十七條第一項之遺棄屍體罪。被告以甲○○之提款卡，先後二次盜領現金之行
    為，時間緊接，犯構成要件相同之罪，顯係基於概括之犯意為之，應依連續犯之
    規定論以一罪。又被告前開所犯連續詐欺罪、竊盜罪間，及殺人罪、遺棄屍體罪
    間，均分別有方法結果之牽連關係，應各依刑法第五十五條規定，從一重論以一
    竊盜罪、殺人罪。再上揭竊盜罪、殺人罪間，犯意個別，行為不同，則應予分論
    併罰。
六、原審就竊盜部份予以論罪科刑固非無見，惟按有罪之判決書，應記載犯罪之事實
    ，諸凡有關犯罪時間、地點、方法、態樣，以及其他與適用法律有關之事項，均
    應為詳實之記載，始足為適用法律之依據，最高法院六十三年臺上字第二一五三
    號判例可資參照。原判決事實欄部分認定被告先後以甲○○之提款卡，在台南縣
    新市鄉○○路臺南區中小企業銀行新市分行、同鄉○○路臺灣土地銀行新市分行
    自動提款機提領新臺幣九千元、一萬元，卻未詳載被告盜領之時間，又論結欄漏
    未引用罰金罰鍰提高標準條例第一條，自有可議。被告上訴，謂持提款卡提款時
    不知被害人已死亡云云，雖無可取，惟原審此部份判決既有可議，自應予以撤銷
    改判。爰審酌被告犯罪動機、犯罪次數及所生損害等情狀量處如主文第二項所示
    之刑。至原審就被告殺人部份適用刑法第二百七十一條第一項、第二百四十七條
    第一項、第五十五條、第三十七條第二項、審酌被告與邂逅結識之甲○○共同出
    遊，因甲○○發現伊男女關係複雜，二人發生衝突，憤而行兇掐死甲○○，又將
    甲○○之屍體遺棄等犯罪動機與手段；因而侵害甲○○之生命權罪業甚重；以及
    被告明知甲○○已經死亡，竟為彌縫犯行，先將甲○○屍體載往臺南市安平區，
    且以電話與伊妻吳佩珊聯絡，欲藉此建立伊與甲○○同遊至安平區之印象，後於
    棄屍時，又以膠布纏住甲○○之手臂，將內褲脫掉，更刻意將擦掉脫糞跡象，企
    圖將檢警偵查方向導向強姦殺人等冷靜脫罪行為，足認被告惡性重大；被告於偵
    、審及本院審理時，固均坦承殺害甲○○棄屍等行為，然矢口否認有殺人故意，
    且對於實際案發經過，仍虛以委蛇，意圖誤導法院審判及因甲○○發現伊男女關
    係複雜，吵鬧下始臨時起意殺害甲○○等一切情狀，量處有期徒刑拾伍年，褫奪
    公權捌年，核其認事用法俱無不合，量刑亦稱妥適，被告上訴意旨猶執前詞，否
    認有殺人故意，指摘原判決不當，為無理由，應予駁回。前開撤銷改判部份所處
    之刑與駁回上訴所處之刑，應執行有期徒刑拾陸年陸月，褫奪公權捌年。
七、原判決末尾雖記載本案經檢察官到庭執行職務，惟漏記載檢察官李宗貴姓名，此
    疏漏已由本院補正之，併予明。
據上論結，應依刑事訴訟法第三百六十八條、第三百六十九條第一項前段、第三百六
十四條、第二百九十九條第一項前段、刑法第五十六條、第三百二十條第一項、第三
百三十九條之二第一項、第五十五條、第五十一條第五款、罰金罰鍰提高標準條例第
一條前段，判決如主文。
本案經檢察官蘇南桓到庭執行職務。
中    華    民    國      九十一      年      四      月    三十        日
                                  臺灣高等法院臺南分院刑事第二庭
                                      審判長法官  游    明    仁
                                            法官  陳    清    溪
                                            法官  蘇    重    信
右正本證明與原本無異。
殺人部份如不服本判決，應於判決送達後十日內向本院提出上訴狀，其未敘述理由者
並應於提出上訴狀後十日內向本院補提理由書（應附繕本)。
                                      法院書記官  李    珍    鳳
中    華    民    國      九十一      年      五      月      一        日
附錄法條：
刑法第二百七十一條
殺人者，處死刑、無期徒刑或十年以上有期徒刑。
前項之未遂犯罰之。
預備犯第一項之罪者，處二年以下有期徒刑。
刑法第二百四十七條
損壞、遺棄、污辱或盜取屍體者，處六月以上五年以下有期徒刑。
損壞、遺棄或盜取遺骨、遺髮、殮物或火葬之遺灰者，處五年以下有期徒
刑。
前二項之未遂犯罰之。
刑法第三百二十條
意圖為自己或第三人不法之所有，而竊取他人之動產者，為竊盜罪，處五
年以下有期徒刑、拘役或五百元以下罰金。
意圖為自己或第三人不法之利益，而竊佔他人之不動產者，依前項之規定
處斷。
前二項之未遂犯罰之。
刑法第三百三十九條之二
意圖為自己或第三人不法之所有，以不正方法由自動付款設備取得他人之
物者，處三年以下有期徒刑、拘役或一萬元以下罰金。
以前項方法得財產上不法之利益或使第三人得之者，亦同。